【裁判字號】    98,事聲,56
【裁判日期】    980918
【裁判案由】    聲明異議（消債）
【裁判全文】
臺灣嘉義地方法院民事裁定              98年度事聲字第56號
聲  請  人  丙○（台灣）商業銀行股份有限公司
法定代理人  乙○○
債  權  人  遠東國際商業銀行股份有限公司
                        樓
法定代理人  丁○○
                        樓
                        號
債  權  人  萬泰商業銀行股份有限公司
法定代理人  戊○○
代  理  人  甲○○
相  對  人  己○○○○○○
代  理  人  曾錦源律師
複  代理人  蕭銘智律師
上列聲明異議人即債權人因與相對人即債務人間消費者債務清理
事件，對於民國98年7 月31日本院司法事務官97年度執消債更字
第16號裁定提出異議，本院裁定如下：
    主  文
異議駁回。
異議費用由聲明異議人負擔。
    理  由
一、按關於更生或清算之程序，除本條例別有規定外，準用民事
    訴訟法之規定，消費者債務清理條例第15條定有明文。復按
    當事人對於司法事務官處理事件所為之終局處分，得於處分
    送達後10日之不變期間內，以書狀向司法事務官提出異議。
    司法事務官認前項異議有理由時，應另為適當之處分；認異
    議為無理由者，應送請法院裁定之。法院認第一項之異議為
    有理由時，應為適當之裁定；認異議為無理由者，應以裁定
    駁回之，民事訴訟法第240 條之4 第1 至3 項亦定有明文。
    查本件聲明異議人（下稱異議人）就本院司法事務官於民國
    98年7 月31日以97年度執消債更字第16號認可債務人即相對
    人鐘世賢（下稱債務人）更生方案裁定之終局處分，聲明不
    服提起異議，是本院自應依法就司法事務官所為之處分，審
    究異議人之異議有無理由，合先敘明。
二、聲明異議意旨略以：
(一)、丙○商業銀行股份有限公司聲明異議意旨略以：債務人所提
    出之更生方案清償方式為八年96期，每期繳款新台幣（下同
    ）7400元，然清償金額分配表每期合計清償7000元。另債務
    人雖表示願將名下不動產處分後清償各債權人，惟該些不動
    產尚設有優先債權，清償完後是否有剩餘價值，仍屬未知。
    再依債務人之年齡及各方面考量，認其應有能力增加還款金
    額，以提高還款比例。綜上所述，對於此更生認可裁定聲明
    異議等語。
(二)、萬泰商業銀行股份有限公司聲明異議意旨略以：債務人保有
    嘉義市區約40.02 坪房屋乙棟，雖其自陳願於更生期間自行
    處分所有不動產，倘清償抵押權如有剩餘，將依債權比例分
    配予各無擔保債權人，惟此論述並無拘束力，而負債務期間
    未見債務人積極作為，債權人實不解何以能就此認定債務人
    未來將盡償債之努力？又債務人尚有奢侈汽車消費財，縱車
    齡老舊幾無殘值，然出售後應能再節約開銷，至今卻未見債
    務人有奮力節流之意。倘依其更生方案，無異係享有免責利
    益之同時，仍保有資產之積極財產，自非合理等語。
(三)、遠東國際商業銀行股份有限公司聲明異議意旨略以：原裁定
    本案債務人預計於更生方案履行期間之2 年內處分其所有之
    不動產，並於清償抵押債權後如有剩餘價值，將依債權比例
    分配給各個無擔保之債權人，債權人認為應有公正第三人監
    督處分資產事宜，以避免債務人有脫產或蓄意貶低資產變價
    之情事，惟原裁定並未載明相關權宜措施，恐會影響債權人
    權益。
三、按債務人有薪資、執行業務所得或其他固定收入，法院認更
    生方案之條件公允者，得不經債權人會議可決，逕依債務人
    之聲請或依職權以裁定認可更生方案，消費者債務清理條例
    第64條第1 項定有明文。次按消費者債務清理條例之制定，
    乃為使負債務之消費者得依本條例所定程序清理其債務，保
    障債權人之公平受償，以謀求消費者經濟生活之更生，故除
    有本條例第63條第1 項、第64條第2 項所定情形外，法院得
    斟酌裁量認可更生方案。又法院逕行裁定認可更生方案前，
    應將更生方案之內容及債務人之財產及收入狀況報告書通知
    債權人，並使債權人有陳述意見之機會，惟債權人所為之陳
    述，僅供法院判斷是否逕行裁定認可更生方案之參考，並無
    拘束法院之效力。經查：
(一)、本院裁准債務人開始更生程序後，債務人提出更生方案，以
    其每月收入27,300元，扣除其每月必要生活支出19,893元後
    ，所剩金額7,400 元，作為每月（期）更生還款金額，清償
    期為8 年（共96期），總清償金額為710,400 元。雖98年7
    月31日本院司法事務官認可更生方案裁定附件所示更生方案
    四、無擔保及無優先債權每期清償金額合計7,000 元，惟該
    金額已經本院司法事務官98年8 月10日更正為7,400 元並合
    法送達各債權人，有送達證書附卷可稽（其中丙○銀行於98
    年8 月12日收受送達），丙○銀行對此為指摘，顯屬誤會。
(二)、另債務人名下房地各1 筆（嘉義市○區○○段劉厝小段
    312-1 地號及其上同段933 建號，門牌號碼為嘉義市○區○
    ○街195 巷33之1 號3 樓1）， 債務人表示願於更生方案履
    行期間之2 年內處分其所有之不動產，並於清償抵押債權後
    如有剩餘價值將依債權比例分配給各個無擔保之債權人，本
    院司法事務官以該更生方案係公允適當且可行，予以認可，
    並無不當。至於有否公正第三人監督處分資產事宜，以避免
    債務人有脫產或蓄意貶低資產變價之情事，並非決定認可更
    生方案時應考量之因素。
(三)、按無擔保及無優先權債權受償總額，顯低於法院裁定開始更
    生程序時，依清算程序所得受償之總額者，法院不得為更生
    方案之認可，消費者債務清理條例第64條第2 項第3 款定有
    明文。經查，本件債務人所有不動產經鑑定價值為2,473,28
    0 元（有嘉義縣市鑑定估價聯誼會98年7 月20日估價報告書
    一份附卷可稽），扣除抵押債權1,391,284 元（臺灣銀行98
    年2 月20日債權陳報狀），剩餘價值為1,081,996 元；又債
    務人所有自小客車為2001年所購買，依行政院所頒「固定資
    產耐用年數表」及「固定資產折舊率表」，小客車之耐用年
    數為5 年，而上開自小客車已使用達7 年，已無太多殘值，
    且若予以變價又將負擔一定之變價費用，且不一定能順利變
    價，對債權人非屬有利，合先敘明。而依更生方案，債務人
    除應清償710,400 元外，另承諾於更生方案履行期間之2 年
    內處分其所有之前揭不動產，處分所得於清償抵押債權後如
    有剩餘價值，將依債權比例清償各債權人，則債權人依更生
    方案總計獲償金額，顯高於依清算程序可受償之金額，故並
    無上開條款規定不得認可更生方案情事。另若債務人未依更
    生條件履行，債權人得依消費者債務清理條例第74條規定，
    以更生方案為執行名義聲請強制執行，亦無異議人所稱無拘
    束力情形。
四、綜上，本件債務人之更生方案核屬公允、適當、可行，自應
    予以認可。此外，本件又查無消費者債務清理條例第63條第
    1 項或同條例64條第2 項所定不應或不得認可更生方案之消
    極事由存在。從而，本院司法事務官逕依同條例第64條第1
    項裁定予以認可債務人所提更生方案，並依同條例第62條第
    2 項酌定其生活限制，經核並無不合，異議人聲明異議，為
    無理由，應予駁回。
五、依民事訴訟法第240 條之4 第3 項、第95條、第78條，裁定
    如主文。
中    華    民    國    98    年    9    月    18    日
                民事第二庭  法  官  陳思睿
上為正本係照原本作成
如不服本裁定，應於裁定送達後10日內，以書狀向本院提出抗告
，並繳納抗告費新臺幣1 千元
中    華    民    國    98    年    9    月    18    日
                            書記官  張富


司法院資訊處製作；財團法人民間司法改革基金會備份。
